臺灣板橋地方法院刑事判決　　　　　　　 94年度訴字第512號
公　訴　人　臺灣板橋地方法院檢察署檢察官
被　　　告　甲○○
選任辯護人　許巍騰律師
　　　　　　李怡卿律師
上列被告因違反毒品危害防制條例案件，經檢察官提起公訴（94
年度毒偵字第725 號），及移送併辦（臺灣板橋地方法院檢察署
94年度毒偵字第37號），本院判決如下：
    主  文
甲○○連續施用第一級毒品，累犯，處有期徒刑壹年拾月。
    事  實
一、甲○○前曾涉犯違反麻醉藥品管理條例、違反毒品危害防制
    條例、違反槍砲彈藥刀械管制條例、賭博、妨害自由等案件
    ，其中於民國（下同）87年間，因施用毒品案件，經依本院
    裁定送觀察、勒戒後，認無繼續施用毒品之傾向，由臺灣板
    橋地方法院檢察署檢察官於87年12月30日以87年度偵字第27
    535 號為不起訴處分確定，88年間，再犯施用第二級毒品案
    件，經依臺灣臺北地方法院裁定送觀察、勒戒後，認有繼續
    施用毒品之傾向，即裁定令入戒治處所施以強制戒治，該案
    並經臺灣高等法院判處有期徒刑6 月確定，甫於89年8 月24
    日以易科罰金執行完畢，迨90年間，三犯施用第二級毒品案
    件，經本院判處有期徒刑8 月確定，同年12月18日，進入戒
    治處所執行強制戒治處分，迄91年10月8 日，因停止戒治付
    保護管束而釋放出所，迨91年12月17日，其強制戒治執行完
    畢，另於90年間，因賭博案件，經臺灣士林地方法院判處期
    徒刑4 月確定，91年間，復因違反毒品危害防制條例案件，
    經本院判處有期徒刑1 年6 月確定，嗣二案定應執行刑為有
    期徒刑1 年8 月，92年間，再因妨害自由案件，經本院判處
    有其徒刑4 月，其後上述徒刑（8 月、4 月）及應執行刑（
    1 年6 月）併執行之（接續執行），自90年9 月30日起入監
    服刑，迄93年3 月29日假釋付保護管束（尚須扣除其間自90
    年12月18日起至91年10月8 日之強制戒治期間），原縮刑期
    滿執行完畢日期為93年12月22日，詎於假釋付保護管束期間
    內暨強制戒治執行完畢釋放後5 年內，復基於施用第一級毒
    品之概括犯意，於93年11月22日上午11時40分許向前回溯26
    小時內之某時點及同年12月6 日上午10時35分許向前回溯26
    小時內之某時點，在不詳地點，連續施用第一級毒品海洛因
    2 次。嗣於93年11月22日上午11時40分許及同年12月6 日上
    午10時35分許，先後經臺灣板橋地方法院檢察署觀護人通知
    其前來採集尿液檢體，分別送請臺灣檢驗科技股份有限公司
    檢驗結果，均呈鴉片類（即海洛因代謝物嗎啡）陽性反應，
    始查悉上情。
二、案經臺灣板橋地方法院檢察署觀護人報告臺灣板橋地方法院
    檢察署檢察官偵查起訴，暨同署觀護人報告同署檢察官移送
    本院併案審理。
    理  由
一、訊據被告甲○○矢口否認有施用第一級毒品海洛因之犯行，
    辯稱：伊當時係因連續服用含可待因成分之感冒藥達3 月之
    久，乃造成其尿液檢體呈現鴉片類陽性反應，伊並無施用海
    洛因之情事云云。惟查：
  (一)被告於保護管束期間內之93年11月22日上午11時40分許及同
    年12月6 日上午10時35分許所採集之尿液檢體，經先後送請
    臺灣檢驗科技股份有限公司遞以酵素免疫分析法初步檢驗及
    氣相層析質譜儀法確認檢驗結果，均呈鴉片類（即海洛因代
    謝物嗎啡）陽性反應，有該公司濫用藥物尿液檢驗報告2 份
    在卷足憑，又上開檢驗中心係以酵素免疫分析法（EIA）初
    驗後，再以氣相層析質譜分析法（GC／MS）確認；後者之檢
    驗方法係以「氣相層析儀」先將物質氣化後，再經分析管分
    離，由於各種物質之沸點及對管柱之吸附力不同，在經過檢
    測器（Detector）測定後，表現出不同之滯留時間（Retens
    ion time），以滯留時間來判斷係何種物質，再利用「質譜
    儀」為檢測器，將物質撞擊成碎片，記錄其質譜圖，因每個
    化合物之鍵結能力不同，故不同之物質會有其特定之質譜圖
    ，因此在物質之判斷上有如指紋之鑑定，在理論上，扣除人
    為之因素，其精確度已接近百分之百，而人體施用第一級毒
    品海洛因經尿液排出之時間，依施用者食量多寡、人體代謝
    功能、施用者之年齡及性別有所差異，惟一般而言，海洛因
    施用者在26小時內所排出之尿液均有可能被檢出，此為本院
    歷來審理毒品案件時在職務上所知悉之事項，行政院退除役
    官兵輔導委員會臺北榮民總醫院亦早於另案函覆稱：「關於
    服用安非他命或海洛因（嗎啡）以外之藥物或飲料者，其尿
    液檢驗結果是否可能有安非他命或海洛因（嗎啡）反應；目
    前常用的尿液安非他命或嗎啡篩檢方式包括酵素免疫分析法
    （EIA ,enzyme immunoassay）、 薄層色層分析法（TLC,th
    i n layer chromatography）和放射免疫分析法（RIA,radi
    oimmunoassay）。在文獻報告中，確實有藥品或食物因交叉
    反應，可在尿液測試中，產生偽陽性之安非他命或嗎啡反應
    。……。但利用精密的儀器分析，將可排除偽陽性之可能，
    而得到正確之答案，因此篩檢結果必須進一步確認。在目前
    最常用之確認方法為氣相層析質普儀，此乃因在良好的操作
    條件下，以氣相層析質譜儀作藥物及其代謝產物之定性及定
    量分析，幾乎不會有偽陽性反應產生」等語，有該函文影本
    1 份在卷足憑（參本院卷第34頁至第37頁），從而，本件被
    告分別於93年11月22日上午11時40分許及同年12月6日 上午
    10時35分許所採集之尿液檢體中，既均有鴉片類（即海洛因
    代謝物嗎啡）陽性反應，依照上開檢驗及說明，其於採尿前
    26小時內之某時點，乃至少各有施用第一級毒品海洛因1 次
    之犯行，殆無疑問。至被告雖辯稱其當時曾連續服用含有可
    待因成分之感冒藥達3 月之久云云，然依其先後供述內容觀
    之，其於偵查中原供稱係服用某種屬中藥性質之減肥藥云云
    （參見臺灣板橋地方法院檢察署94年毒偵字第37號偵查卷第
    28頁至第29頁），詎於本院準備程序中，竟翻稱其係連續服
    用含有可待因成分之感冒藥達3 個月始造成上開鑑驗結果云
    云（參見本院審理卷第31頁），被告就此等重要關鍵事項，
    先後供述之內容竟顯有歧異矛盾，足見其所為辯解，純係事
    後圖卸推托之詞，要無足採，本院亦難憑其就此部分具有重
    大瑕疵之單一供述，遽認本件各該積極證據之證明力有何產
    生動搖之情事，據此，被告及其選任辯護人聲請傳喚販售所
    謂「感冒藥」予被告之藥局人員魏松福到庭作證，暨被告於
    偵查中所提出之所謂「減肥藥」，均顯無調查之必要，本院
    爰不再就此等證據方法予以查證，附此敘明。
  (二)被告先前如事實欄所載，於87年間，因施用毒品案件，經依
    本院裁定送觀察、勒戒後，認無繼續施用毒品之傾向，由臺
    灣板橋地方法院檢察署檢察官於87年12月30日以87年度偵字
    第27 535號為不起訴處分確定，88年間，再犯施用第二級毒
    品案件，經依臺灣臺北地方法院裁定送觀察、勒戒後，認有
    繼續施用毒品之傾向，即裁定令入戒治處所施以強制戒治，
    迨90年年12月18日，進入戒治處所執行強制戒治處分，迄91
    年10月8 日，因停止戒治付保護管束而釋放出所，迨91年12
    月17日，其強制戒治執行完畢，其後，復分別於93年11月22
    日11時40分許向前回溯26小時內之某時點及同年12月6 日10
    時35分許向前回溯26小時內之某時點，在不詳地點，連續施
    用第一級毒品海洛因2 次等節，有臺灣板橋地方法院檢察署
    刑案資料查註記錄表、臺灣高等法院被告前案紀錄表、臺灣
    板橋地方法院檢察署87年度偵字第27535 號不起訴處分書、
    同署88年度偵字第1707號起訴書、88年度毒偵字第1900號起
    訴書、90年度毒偵字第3831號起訴書、同署93年度毒偵字第
    4891及4928號聲請簡易判決處刑書、本院91年度易字第81號
    刑事判決書（法學檢索列印本）各1 份在卷足憑，堪認被告
    確係前經強制戒治執行完畢釋放後五年內，再犯本件施用第
    一級毒品海洛因案件，核與毒品危害防制條例第23條第2 項
    之規定相符，殆無疑問。
  (三)綜上所述，本案事證已臻明確，被告犯行洵堪認定。
二、查海洛因為毒品危害防制條例第2 條第2 項第1 款明定之第
    一級毒品，不得持有、施用及販賣。本件被告前經強制戒治
    執行完畢釋放後5 年內，再犯如事實欄所載之施用第一級毒
    品海洛因犯行，核其所為，係犯毒品危害防制條例第10條第
    1 項之施用第一級毒品罪；其施用前、後持有第一級毒品海
    洛因之低度行為，應為其施用之高度行為所吸收，不另論罪
    ；又其先後2 次施用第一級毒品之犯行，時間緊接，方法相
    同，所犯係犯罪構成要件相同之罪名，顯係基於概括犯意而
    為，為連續犯，應依刑法第56條規定論以一罪，並加重其刑
    。公訴人雖未就被告於「93年12月6 日上午10時35分許向前
    回溯26小時內之某時點，在不詳地點，施用第一級毒品海洛
    因1 次」之犯行（即移送併辦部分─臺灣板橋地方法院檢察
    署94年度毒偵字第37號）提起公訴，惟該部分與原起訴論罪
    部分既具有連續犯之裁判上一罪關係，依審判不可分原則，
    乃為原起訴效力所及，本院自得併予審判。末查被告因如事
    實欄所載之前案，甫於89年8 月24日以易科罰金執行完畢，
    有刑案資料查註記錄表、臺灣高等法院前案紀錄表各1 份在
    卷足參，其於5 年內再犯本案有期徒刑以上之罪，為累犯，
    應依刑法第47條規定加重其刑。爰審酌被告前經觀察、勒戒
    暨強制戒治，仍未戒斷其施用毒品之惡習，且一再施用毒品
    ，即使經最近一次判處有期徒刑1 年6 月，仍不知心生警惕
    ，而於假釋付保護管束期間內，再犯本件施用第一級毒品犯
    行，顯有施以較重刑罰予以矯正之必要，此外，復參酌其素
    行狀況（有臺灣高等法院被告前案紀錄表1 份在卷足參）、
    犯罪之動機、目的、手段、所生戕害其身心情形及犯罪後猶
    心存僥倖一味飾詞圖卸態度舛桀不馴等一切情狀，量處如主
    文所示之刑，以資懲儆。
據上論斷，應依刑事訴訟法第299 條第1 項前段，毒品危害防制
條例第10條第1 項，刑法第11條前段、第56條，第47條，判決如
主文。
本案經檢察官陳銘祥到庭執行職務。
中　　華　　民　　國　　94　　年　　4 　　月　　29　　日
                  刑事第八庭  審判長法　官  王屏夏
                                    法　官  陳鴻清
                                    法　官  王偉光
以上正本證明與原本無異。
如不服本判決，應於判決送達後10日內向本院提出上訴狀。
                              　　　書記官  楊璧華
中　　華　　民　　國　　94　　年　　4 　　月　　29　　日
附錄本案論罪科刑法條全文：
毒品危害防制條例第10條：
施用第一級毒品者，處六月以上五年以下有期徒刑。
施用第二級毒品者，處三年以下有期徒刑。
